臺灣高雄地方法院刑事判決　　　　　　　96年度訴字第3274號
公　訴　人　臺灣高雄地方法院檢察署檢察官
被　　　告　丁○○
上列被告因違反毒品危害防制條例案件，經檢察官提起公訴（96
年度毒偵字第6556號），本院判決如下：
    主  文
丁○○施用第一級毒品，累犯，處有期徒刑拾月。扣案之第一級
毒品海洛因壹包（含包裝袋。驗餘淨重壹點柒伍公克）沒收銷燬
之。
    事  實
一、丁○○前因施用毒品案件，經本院以89年度毒聲字第6592號
    裁定令入戒治處所施以強制戒治，嗣經裁定停止強制戒治並
    付保護管束，於民國90年8 月20日保護管束期滿，強制戒治
    執行完畢。又於上開強制戒治執行完畢釋放後5 年內，於93
    年間因施用毒品案件，經本院以93年度訴字第2883號判處施
    用第一級毒品有期徒刑11月、施用第二級毒品有期徒刑6 月
    ，應執行有期徒刑1 年2 月確定，於95年11月11日縮刑期滿
    執行完畢。
二、詎未戒除毒癮，復基於施用第一級毒品犯意，於96年7 月20
    日下午1 時許（起訴書誤載為上午11時許），在其友人位於
    高雄市左營區○○○路160 之2 號鐵皮屋住處內（起訴書誤
    載為高雄市左營區○○○路「萬年公園」內），施用第一級
    毒品海洛因1 次。嗣於同日下午2 時許，在上址鐵皮屋內為
    警查獲（起訴書誤載為高雄市左營區○○○路「萬年公園」
    內），扣得第一級毒品海洛因1 包（驗餘淨重1.75公克）。
三、案經高雄市政府警察局左營分局報請臺灣高雄地方法院檢察
    署檢察官偵查起訴。
    理  由
一、本判決據以認定事實之各項證據，其中關於傳聞證據部分，
    除合於刑事訴訟法第159 條之1 至4 或其他傳聞例外規定，
    本有證據能力外，餘均經檢察官及被告丁○○於本院審理中
    同意作為證據，本院審酌各該證據作成時之情況，認為作為
    證據並無不當，依同法第159 條之5 規定，均得作為證據，
    合先敘明。
二、訊據被告丁○○固承認有於96年7 月20日下午施用第一級毒
    品海洛因1 次，惟否認起訴書所載施用時間、地點及查獲地
    點（於96年7 月20日上午11時許在萬年公園內施用，並在該
    公園內為警查獲），並否認扣案之海洛因1 包為其所有，辯
    稱：係於當日下午2 時許，在其友人位於高雄市左營區○○
    ○路160 之2 號之鐵皮屋住處內施用，並於施用後約半小時
    即為警在上址鐵皮屋內查獲，警卷所附照片內之煙盒及扣案
    之海洛因1 包均非屬其所有云云。經查：
(一)被告於本院審理時自承有於96年7 月20日下午施用第一級毒
    品海洛因1 次，且經警採集其尿液送驗結果，確呈嗎啡（即
    海洛因進入人體後之代謝物）陽性反應，有員警製作之尿液
    送驗代碼姓名對照表及高雄市立凱旋醫院出具之尿液檢驗報
    告各1 份在卷可稽（偵卷第6 、7 頁）。足認被告前開供述
    應與事實相符，堪以採信。此部分之事實已堪認定。
(二)被告於警詢中已自承其於員警要求將口袋內物品取出時，自
    左褲袋內取出七星牌香菸之煙盒，其內藏有海洛因毒品1 包
    等語（警卷第3 頁），於偵查中復供承其於警詢中所言實在
    ，警詢筆錄均已閱覽等語（偵卷第16頁）。參以本院依職權
    傳喚證人即查獲本件之員警乙○○到庭證稱：當日下午近2
    時許，我在「萬年公園」內看見被告正要進入1 間鐵皮屋，
    因為我曾查獲過他，所以認識他，我便叫住他，要求檢查證
    件，他左手伸入左邊褲袋內緊緊按住，我請他將口袋內的東
    西拿出來，他當場拒絕，並掙扎著想要離開，拉扯間進入鐵
    皮屋內，我便和另一位同事分別拉住被告左、右手，請他拿
    出口袋內的物品，被告竟大喊「警察打人」，引來民眾圍觀
    ，後來被告還是將左褲袋內的物品取出，是1 個硬殼裝之香
    菸盒，被告將該香菸盒甩到鐵皮屋內的桌上，盒蓋因而打開
    ，我們發現盒內並無香菸，僅有1 包類似塑膠袋之物塞在盒
    內，我們取出後發現是1 包海洛因。因該處屬「萬年公園」
    範圍內，鐵皮屋是在公園旁，我遂在扣押筆錄上記載執行處
    所「高雄市左營區○○○路（萬年公園）內」等語（本院卷
    第57、58頁），核與本院依被告聲請傳喚到庭之證人丙○○
    ○證稱：當天我看到被告時，他已經在鐵皮屋內，被2 名警
    察抓到；鐵皮屋是在「萬年公園」旁，僅1 道隔牆相隔等語
    ，互為一致（本院卷第58、59頁），並與卷附扣案物品照片
    所示硬殼裝之七星牌（MILD SEVEN）之空香菸盒1 個、以夾
    鏈袋包裝之白色粉末1 包相符（警卷第21頁）。扣案上開白
    色粉末1 包，經送法務部調查局鑑驗結果，確屬第一級毒品
    海洛因（驗餘淨重1.75公克），有該局出具之鑑定書1 份在
    卷可稽（本院卷第27頁）。足見扣案之海洛因1 包，確係塞
    在上開空香菸盒內，並由被告自左褲袋內取出，而員警查獲
    被告及扣押上開海洛因之地點，應係在上址位於「萬年公園
    」旁之鐵皮屋內，僅因員警自認該處亦屬「萬年公園」範圍
    內，而於扣押筆錄及移送書上誤載查獲及扣押地點為「萬年
    公園內」甚明。
(三)證人丙○○○固證稱確有目睹被告在上址鐵皮屋內為警查獲
    ，惟其對於被告初於何處為警盤查、有無經警扣得上開海洛
    因毒品等情，則證稱：見到丁○○時，已在鐵皮屋內為警查
    獲，並未看見先前盤查情形，且其視力不佳，亦未注意有無
    扣得毒品等語（本院卷第58、59頁），自無從證明被告並非
    在鐵皮屋外為警盤查，及被告未自褲袋內取出以內藏海洛因
    毒品之空香菸盒等情。是被告辯稱係於上址鐵皮屋住處內施
    用海洛因，並旋為警在上址鐵皮屋內查獲等語，固屬有據；
    惟其辯稱未經員警查獲上開香菸盒及海洛因，該香菸盒及扣
    案毒品均非其所有云云，則與證人乙○○前開證述及卷附照
    片所示情形不符，尚難採信。又員警於扣押筆錄及移送書上
    誤載查獲及扣押地點，亦無礙於被告確有於前揭時間施用海
    洛因毒品之事實認定。本件事證已臻明確，被告犯行洵堪認
    定，應予依法論科。
三、按修正之毒品危害防制條例第20條就施用毒品者，祇於「初
    犯」及「5 年後再犯」二種情形，有其追訴條件之限制，即
    須於初犯經觀察、勒戒或強制戒治釋放後，5 年內均無施用
    毒品之行為，始能認其前所實施之觀察、勒戒或強制戒治已
    足遮斷毒癮，而得於5 年後再犯時，再予適用初犯之規定，
    重行觀察、勒戒等程序。倘5 年內已經再犯，被依法追訴處
    罰，縱其第3 次（或第3 次以上）施用毒品之時間在初犯釋
    放5 年以後，即與「5 年後再犯」之情形有別，且因已於「
    5 年內再犯」，顯見其再犯率甚高，原實施觀察、勒戒或強
    制戒治，已無法收其實效，而無5 年戒斷期之存在，自無再
    經觀察、勒戒及強制戒治之必要，應得逕行追訴處罰。本件
    被告丁○○前因施用毒品案件，經本院以89年度毒聲字第65
    92號裁定令入戒治處所施以強制戒治，嗣經裁定停止強制戒
    治並付保護管束，於90年8 月29日保護管束期滿，強制戒治
    執行完畢。又於上開強制戒治執行完畢釋放後5 年內，於93
    年間因施用毒品案件，經本院以93年度訴字第2883號判處施
    用第一級毒品有期徒刑11月、施用第二級毒品有期徒刑6 月
    ，應執行有期徒刑1 年2 月確定，於95年11月11日縮刑期滿
    執行完畢等情，有臺灣高等法院被告前案紀錄表1 份在卷可
    參。被告既曾於強制戒治執行完畢釋放後5 年內再犯，且經
    法院判處罪刑確定，本次被告又於96年7 月20日因施用毒品
    為警查獲，即非屬該條例第20條第3 項所定「5 年後再犯」
    之情形，檢察官依毒品危害防制條例第23條第2 項之規定，
    予以追訴，自屬適法。
四、查海洛因屬毒品危害防制條例第2 條第2 項第1 款明定之第
    一級毒品。核被告丁○○所為，係犯該條例第10條第1 項之
    施用第一級毒品罪。其於施用前後，持有海洛因之低度行為
    ，為施用之高度行為所吸收，不另論罪。被告前有上開犯罪
    科刑及執行情形，已如前述，其於受徒刑之執行完畢後，5
    年以內故意再犯本件有期徒刑以上之罪，為累犯，應依刑法
    第47條第1 項之規定加重其刑。爰審酌被告前因施用毒品案
    件，經強制戒治及徒刑執行完畢後，仍未能徹底戒除毒癮，
    再犯本件施用第一級毒品罪，顯見戒毒決心不堅，有再度入
    監矯治之必要；惟念及施用毒品究屬戕害自己身心之行為，
    尚未危害他人，反社會性程度不高，及其犯後已坦承施用犯
    行，態度尚稱良好等一切情狀，爰量處如主文前段所示之刑
    ，以資儆懲。又被告本件犯罪時間96年7 月20日，已在中華
    民國96年罪犯減刑條例所定96年4 月24日期限以後，不得減
    刑。至扣案之毒品1 包，經送驗結果確屬第一級毒品海洛因
    （驗餘淨重1.75公克），有法務部調查局出具之鑑定書1 份
    在卷可稽（本院卷第27頁），應依毒品危害防制條例第18條
    第1 項前段沒收銷燬之；其包裝袋上因殘有微量海洛因，爰
    與袋內海洛因視為整體，併依上開規定沒收銷燬之。
據上論斷，應依刑事訴訟法第299 條第1 項前段，毒品危害防制
條例第10條第1 項、第18條第1 項前段，刑法第11條、第47條第
1 項，判決如主文。
本案經檢察官甲○○到庭執行職務。
中　　華　　民　　國　　96　　年　　11　　月　　21　　日
                  刑事第六庭    審判長法　官  曾逸誠
                                      法  官  陳思睿
                                      法  官  林柏壽
以上正本證明與原本無異。
如不服本判決應於收受本判決後10日內向本院提出上訴書狀，並
應敘述具體理由，如未敘述上訴理由者，應於上訴期間屆滿後20
日內補提理由書狀於本院（均須按他造當事人之人數附繕本）「
切勿逕送上級法院」。
中　　華　　民　　國　　96　　年　　11　　月　　22　　日
　　　　　　　　　　　　　　　　　    書記官  林國龍
附錄本案論罪科刑法條：
毒品危害防制條例第10條第1 項
施用第一級毒品者，處6 月以上5 年以下有期徒刑。
